【裁判字號】    94,上易,635
【裁判日期】    950126
【裁判案由】    詐欺
【裁判全文】
臺灣高等法院臺南分院刑事判決         94年度上易字第635號
上  訴  人
即  被  告  甲○○
上列上訴人因詐欺案件，不服臺灣雲林地方法院94年度易字第37
9號中華民國94年11月18日第一審判決（起訴案號：臺灣雲林地
方法院檢察署93年度偵字第3544號），提起上訴，本院判決如下
：
    主  文
原判決撤銷。
甲○○幫助共同意圖為自己不法之所有，以詐術使人將本人之物
交付，處有期徒刑柒月。
    事  實
一、甲○○於民國（下同）80年12月18日在林內郵局（局號0000
    00-0號）開設之帳號000000-0帳戶，已多年未使用，呈現靜
    止戶狀態。其明知提供金融機構帳戶、提款卡予他人使用，
    有供作他人財產犯罪用途之可能，且客觀上亦可預見借用他
    人金融帳戶者，常與財產犯罪所需有密切之關聯。甲○○竟
    基於他人縱持有其存款簿、提款卡作詐騙之犯罪工具，亦不
    違背其本意之幫助他人犯罪之未必故意，於93年3月16日前
    往林內郵局辦理上述帳戶之補發存褶、提款卡，增辦語音系
    統功能，93年3月19日領得新提款卡後，在93年3月19日至26
    日其中某日，將上開新存摺、新提款卡、密碼提供予不詳詐
    騙集團行騙使用。嗣該詐騙集團成員自稱「偉易達國際貿易
    公司」、「律師」、「唐可欣」等人，共同基於意圖為自己
    不法所有之犯意聯絡，撥打乙○○電話，告知其中獎新台幣
    （下同）130萬元，致乙○○不疑有他，依指示於93年4月19
    日匯款7萬2千元到上述甲○○郵局帳戶，詐欺集團旋即於當
    日將款項提領一空。嗣後乙○○未獲任何消息，始知受騙，
    因而報警處理。93年8月4日，甲○○前往林內郵局辦理掛失
    止付、補發存褶、提款卡時，為郵局人員發覺該帳戶為警示
    帳戶，報警當場查獲。
二、案經雲林縣警察局斗六分局報請臺灣雲林地方法院檢察署檢
    察官偵查起訴。
    理  由
一、上揭事實，原審訊據被告甲○○矢口否認有幫助詐欺犯行，
    辯稱：我的該帳戶存摺已經多年未使用，我因為要繳法院的
    罰金，所以去辦理補發該存摺，要讓我朋友匯錢下來給我。
    我將證件及提款卡都放在一起，我將密碼寫在金融卡上。我
    大約4月左右發現所有的證件都遺失，連同我太太的證件都
    遺失，因我太太有精神病，我還以為是她拿走了。我沒有報
    警，但我到94年8月6日才去戶政事務所申請補發證件，也才
    去郵局申請補發云云（見原審準備程序筆錄）。經查：
  (一)被告於93年3月16日辦理郵局存簿掛失，補發新存摺時，並
    增加「語音系統」功能（有郵局回函、交易清單附93年偵字
    第3544號卷第19頁以下可證），此種語音系統功能，乃是歹
    徒必用的功能，因歹徒必須隨時查詢帳款項是否已匯入，若
    帳款已匯入，隨即以金融卡轉帳或提領取款，以免遭警方或
    郵局凍結贓款。如果被告僅是要供自己使用，應不需要增加
    「語音系統」如此複雜功能。
  (二)被告上述郵局帳戶長期以來都是靜止戶狀態，餘款8元，被
    告於93年3月16日前往辦理補發存摺後，存入1000元，93年3
    月19日郵局發給新的金融卡，被告當日（19日）再以卡片在
    郵局窗口存入1000元，再提領2000元，剩下餘款8元。93年3
    月26日遭人變更卡片密碼後，隨即有許多不明款項匯入匯出
    ，操作手法都是當日匯入，當日提領一空（有交易明細可證
    ），顯係詐欺集團所為。被告領取新金融卡後，當日隨即將
    帳戶內餘款領取一空（只剩8元），此一過程顯然是預備交
    付給詐欺集團使用之前兆。詐欺集團取得後，隨即變更卡片
    密碼，其過程屬於典型犯罪情節。
  (三)被告辯稱於94年4月間發現遺失，但至今仍未報警，僅重新
    向郵局補發存摺，顯然不合常情。
  (四)關於「93年3月16日為何要補辦新存摺、提款卡」之動機，
    被告於93年8月4日被逮捕後，當日警詢中並未說明原因，93
    年9月14日接受檢察官偵訊時，被告則辯稱：「（問：為何
    重新申請？）簿子破了」（偵查卷12頁）。但相隔半年後，
    於94年2月1日再度接受檢察官偵訊時，被告則改稱：「（為
    何申請新存摺和卡片？）我因為違反山坡地保育法罰金，要
    向朋友借錢匯入此帳戶」（偵查卷36頁），被告之說詞已前
    後不一致。
  (五)被告於94年2月1日偵查時並辯稱：「（向誰借錢要匯入此帳
    戶？）3、4個人，我妹妹住斗六1個、台中2個，我弟弟住台
    中說要幫我，但還沒借我，台中張登昭我有說要借，他說要
    等過年後再看看…住斗六的妹妹當面借我現金80000元，時
    間約在1個多月前。」（偵查卷37頁），但對照被告的前科
    紀錄表，被告違反山坡地保育條例之案件（原審法院93年六
    簡字138號）於93年10月26日確定，被告於94年5月6日入監
    服刑一段時間，於94年8月11日才設法湊足餘款繳納易科罰
    金出獄，可見當時所說已借到現金80000元，也是說謊之詞
    。
  (六)被告於93年初時，同時另有合作金庫（帳號0000000000000
    ）、臺灣中小企業銀行斗六分行（帳號000-00-000000）、
    復華商業銀行（帳號00-000000-0）、 中國信託商業銀行、
    第一商業銀行等金融機構之帳戶（見偵查卷41頁以下），被
    告的朋友若要匯款給被告，被告有許多銀行帳戶及存摺可用
    ，為何要補辦新的郵局存摺？完全是多此一舉。
  (七)被告既然有多家銀行帳戶存摺，其他銀行的存摺是否一併失
    竊？被告先是於94年2月1日偵查中答稱：「（還有無其他
    存摺遺失？）沒有，（其他存摺為何沒有一起遺失？）因為
    被我老婆翻動四散，在我家牆角找到，沒被偷」（偵查卷37
    頁）。被告答稱其他存摺沒有遺失，這是顯然不合理的，因
    為竊賊不可能只偷取郵局存摺而不偷其他存摺。被告為掩
    飾此項破綻，先是於94年6月23日偵查中改口稱：「（你有4
    、5個帳戶，不需要為了借錢，再特地開戶？）舊的帳戶都
    因搬家遺失了，連身分證也遺失」（偵查卷57頁）改稱其他
    存摺早就遺失了。但被告又於原審94年11月9日審理期日
    再改稱：「（其他的簿子何時找到？）我在我太太的床鋪底
    下找到1本。（何時找到？）我忘記了，日子我忘了。我的
    簿子都沒有放在一起，她都將簿子分開了，我也不知道我的
    簿子究竟是被何人拿去。（你找到幾本？）找到2本而已。
    （沒找到的是哪幾本？）2本還是3本…」，改稱只遺失其中
    幾本存摺而已。足見，被告前後說詞不一，且為掩飾最初破
    綻之說詞，一再飾詞狡辯。
  (八)被告辯稱：93年3月16日補辦帳戶是為了要繳法院（違反山
    坡地保育條例案件）罰金云云。但被告違反山坡地保育條例
    案件，93年3月26日才偵結起訴，一審93年7月30日才判決，
    被告於93年3月16日不可能先預見結果而去補辦存摺，此項
    說詞不攻自破。
  (九)被告雖辯稱存摺、提款卡連同密碼等一起失竊，才遭詐欺集
    團利用云云，但社會現狀剛好是相反的，詐欺集團若要利用
    偷來的存摺帳戶作為犯罪工具，風險極大，該帳戶可能隨時
    被失主凍結並搶先領取帳戶內金錢。而目前社會上販賣人頭
    帳戶之情形十分氾濫，詐欺集團要取得一個安全的人頭帳戶
    ，十分容易，實在沒有必要甘冒風險使用一個竊盜得來的帳
    戶及存摺。
  (十)綜上所述，被告前開所辯，顯係事後卸責之詞，不足採信，
    此外復有被害人乙○○於警、偵訊筆錄，乙○○遭騙匯款之
    單據（警訊卷第7頁），以及被告上開林內郵局帳戶歷史交
    易紀錄、客戶基本資料、開戶申請書等（偵查卷19頁以下）
    可資證明，本件事證明確，被告犯行已可認定。
二、核被告所為，係犯刑法第339條第1項（原判決漏載第1項）
    、第30條第1項之詐欺取財罪幫助犯，被告為幫助犯，爰依
    刑法第30條第2項規定（原判決誤載為第1項），減輕其刑。
    又被告所幫助之詐欺集團成員，自不只一人，成員彼此間，
    就詐欺取財犯行，有犯意聯絡及行為分擔，為共同正犯。原
    審以被告事證明確，據以論罪科刑，固非無見，惟查：原判
    決雖於事實欄有論及被告所幫助之詐欺集團成員彼此間有犯
    意聯絡，但於理由欄及主文則漏未論及該詐欺集團成員為共
    同正犯之關係，尚有未洽。被告上訴意旨空言否認犯罪，雖
    無理由，但原判決既有上述可議之處，自屬無可維持，應予
    撤銷改判。爰審酌被告有違反山坡地保育條例之前科，品行
    不佳，於該案件執行前，竟提供人頭帳戶幫助詐欺集團犯罪
    之犯罪手段，犯罪所生危害不輕，犯罪後一再編織不實謊言
    ，毫無悔意，態度不佳等一切情形，量處如主文第二項所示
    之刑。
三、被告經合法傳喚，無正當之理由不到庭，爰不待其陳述，逕
    行判決。
據上論斷，應依刑事訴訟法第369條第1項前段、第371條、第36
4條、第299條第1項前段，刑法第339條第1項、第30條第1、2項
，罰金罰鍰提高標準條例第1條前段，判決如主文。
本案經檢察官王碧霞到庭執行職務。
中    華    民    國    95    年    1     月    26    日
                  刑事第三庭    審判長法  官  陳義仲
                                      法  官  楊子莊
                                      法  官  陳顯榮
以上正本證明與原本無異。
不得上訴。
                                      書記官  陳嘉琍
中    華    民    國    95    年    1     月    27    日
附錄法條：
刑法第339條第1項：
意圖為自己或第三人不法之所有，以詐術使人將本人或第三人之
物交付者，處五年以下有期徒刑、拘役或科或併科一千元以下罰
金。


司法院資訊處製作；財團法人民間司法改革基金會備份。
